臺灣雲林地方法院刑事判決
110年度訴字第251號
公  訴  人  臺灣雲林地方檢察署檢察官
被      告  吳亮德




            呂沛城


            呂政哲


            林建瑋


上列被告因妨害秩序案件，經檢察官提起公訴（110年度軍偵字
第1號），因被告於準備程序中就被訴事實為有罪之陳述，經告
知簡式審判程序之旨，並聽取當事人之意見後，經合議庭裁定由
受命法官獨任進行簡式審判程序，並判決如下：
    主      文
甲○○犯在公共場所聚集三人以上首謀及下手實施強暴罪，處有期
徒刑陸月，如易科罰金，以新臺幣壹仟元折算壹日。
乙○○犯意圖供行使之用而攜帶兇器，在公共場所聚集三人以上下
手實施強暴罪，處有期徒刑柒月。緩刑貳年，緩刑期間付保護管
束，並應於本判決確定之日起陸個月內向檢察官指定之政府機關
、政府機構、行政法人、社區或其他符合公益目的之機構或團體
，提供肆拾小時之義務勞務，及應接受法治教育課程壹場次。
丙○○犯在公共場所聚集三人以上下手實施強暴罪，處有期徒刑陸
月，如易科罰金，以新臺幣壹仟元折算壹日。緩刑貳年，緩刑期
間付保護管束，並應於本判決確定之日起陸個月內向檢察官指定
之政府機關、政府機構、行政法人、社區或其他符合公益目的之
機構或團體，提供肆拾小時之義務勞務，及應接受法治教育課程
壹場次。
丁○○犯在公共場所聚集三人以上下手實施強暴罪，處有期徒刑陸
月，如易科罰金，以新臺幣壹仟元折算壹日。緩刑貳年，緩刑期
間付保護管束，並應於本判決確定之日起陸個月內向檢察官指定
之政府機關、政府機構、行政法人、社區或其他符合公益目的之
機構或團體，提供肆拾小時之義務勞務，及應接受法治教育課程
壹場次。
    事實及理由
壹、犯罪事實：
　　甲○○因與戊○○口角，乙○○因懷疑遭戊○○攻擊。詎甲○○、乙○○
    均知悉彌陀寺前為公共場所，倘於該處聚集三人以上而發生
    衝突，顯足以造成公眾或他人恐懼不安，詎甲○○仍基於在公
    共場所聚集三人以上首謀及下手實施強暴之犯意及乙○○基於
    意圖供行使之用而攜帶兇器在公共場所聚集三人以上下手實
    施強暴之犯意聯絡，而糾合乙○○之兄丙○○及丁○○等人。嗣由
    甲○○騎乘車牌號碼000-000 號機車附載乙○○攜帶棍棰，引導
    丁○○駕駛車牌號碼000-0000號汽車附載丙○○乘車跟隨在後，
    於民國109 年10月17日23時許，先後前往雲林縣○○鎮○○路00
    號彌陀寺前。嗣其等抵達現場下車後，丙○○、丁○○即共同基
    於在公共場所聚集三人以上下手實施強暴之犯意聯絡，由甲○○指認戊○○並叫喚「就是你」後，即與丁○○共同以徒手，乙○○以攜帶之棍棰、丙○○以路旁之花盆，聯手圍毆、丟砸戊○○
    而施強暴，使戊○○受有右側手部第二掌骨閉鎖性骨折、左側
    拇指挫傷、下顎及前額及後頸及左肩擦傷、頭部外傷併腦震
    盪症候群等傷害後趁隙逃走。嗣因其他與戊○○同屬新北市三
    重區玄陽宮轎班之劉豪書、吳東陽、張智傑、劉奕勳、黃家
    昌（所涉傷害等罪嫌均另為不起訴處分）等人，聽聞戊○○被
    打負傷逃離，而先後陸續到場關心了解，甲○○承上開犯意及
    乙○○、丙○○、丁○○遂承前妨害秩序之犯意聯絡，接續聚集群
    毆上述到場之劉豪書、吳東陽、劉奕勳等人及其他若干年籍
    不詳之人而施強暴，並破壞彌陀寺前公共場所之安寧，經警
    據報前往處理乃悉上情。
貳、證據名稱：
一、被告甲○○、乙○○、丙○○、丁○○於本院審理時之自白。
二、證人戊○○、林晉緯、劉奕勳、黃家昌、張智傑、蔡佳諱、劉
    豪書、吳東陽之證述。
三、檢察官勘驗筆錄1份。
四、新北市立聯合醫院乙種診斷書1份、臺北市立聯合醫院診斷
    證明書2份。
五、監視錄影畫面紀錄光碟2片及刑案照片光碟1片。
參、論罪科刑之理由：
一、被告之罪名：
  ㈠被告甲○○所為，係犯刑法第150條第1項後段之在公共場所聚
    集三人以上首謀及下手實施強暴罪、同法第277條第1項之傷
    害罪。
  ㈡被告乙○○所為，係犯刑法第150條第2項第1款、第1項後段之
    意圖供行使之用而攜帶兇器，在公共場所聚集三人以上下手
    實施強暴罪、同法第277條第1項之傷害罪。
  ㈢被告丙○○所為，係犯刑法第150條第1項後段之在公共場所聚
    集三人以上下手實施強暴罪、同法第277條第1項之傷害罪。
  ㈣被告丁○○所為，係犯刑法第150條第1項後段之在公共場所聚
    集三人以上下手實施強暴罪、同法第277條第1項之傷害罪。
二、共同正犯：
　㈠共犯在學理上，有「任意共犯」與「必要共犯」之分，前者
    指一般原得由一人單獨完成犯罪而由二人以上共同實施之情
    形，當然有刑法總則共犯規定之適用；後者係指須有二人以
    上之參與實施始能成立之犯罪而言。且「必要共犯」依犯罪
    之性質，尚可分為「聚合犯」與「對向犯」，其二人以上朝
    同一目標共同參與犯罪之實施者，謂之「聚合犯」，如刑法
    分則之公然聚眾施強暴、脅迫罪、參與犯罪結社罪、輪姦罪
    等是，因其本質上即屬共同正犯，故除法律依其首謀、下手
    實施或在場助勢等參與犯罪程度之不同，而異其刑罰之規定
    時，各參與不同程度犯罪行為者之間，不能適用刑法總則共
    犯之規定外，其餘均應引用刑法第28條共同正犯之規定（最
    高法院81年台非字第233號判例意旨參照）。準此，被告乙○○、丙○○、丁○○就上開下手實施之犯行，有犯意聯絡及行為
    分擔，均為共同正犯。
　㈡刑法第150條之罪，係為保護社會整體秩序、安全，屬於國家
    法益，並非個人法益，縱行為人施以強暴脅迫之客體有數人
    ，惟侵害國家法益仍屬單一，僅成立單純一罪。又本件犯罪
    構成要件須聚集三人以上，性質上屬於聚合犯，並應以在場
    共同實施或在場參與分擔實施犯罪之人為限，而依刑法條文
    有「結夥三人以上」者，其主文之記載並無加列「共同」之
    必要（最高法院79年度台上字第4231號判決意旨參照），是
    本條文以「聚集三人以上」為構成要件，應為相同解釋，附
    此敘明。
三、罪數：
　　被告甲○○等人雖對戊○○等人分別首謀、下手實施強暴，然本
    罪所處罰者係妨害秩序，被害法益為國家法益，並非個人，
    故雖有數人被施以強暴，惟被害之國家法益仍屬單一，並無
    侵害數個法益之情事，仍屬單純一罪。又被告甲○○等4人均
    係以一行為各觸犯上開二罪名，為想像競合犯，應依刑法第
    55條規定，被告甲○○從一重依在公共場所聚集三人以上首謀
    及下手實施強暴罪處斷；被告乙○○從一重依意圖供行使之用
    而攜帶兇器，在公共場所聚集三人以上下手實施強暴罪；被
    告丙○○、丁○○則均從一重依在公共場所聚集三人以上下手實
    施強暴罪。
四、犯刑法第150條第1項之在公共場所聚集三人以上實施強暴罪
    ，而有下列情形之一者，得加重其刑至二分之一：意圖供
    行使之用而攜帶兇器或其他危險物品犯之。因而致生公眾
    或交通往來之危險，刑法第150條第2項定有明文。上開得加
    重條件，屬於相對加重條件，並非絕對應加重條件，是以，
    事實審法院應依個案具體情狀，考量當時客觀環境、犯罪情
    節及危險影響程度、被告涉案程度等事項，綜合權衡考量是
    否有加重其刑之必要性。查本件係因被告甲○○、乙○○而起，
    且被告乙○○就上開犯罪事實，糾集多人並攜帶棍棰，攻擊毆
    打被害人戊○○等人，顯已嚴重影響人民安寧及危害公共秩序
    ，本院認有依前揭規定予以加重其刑之必要，爰依法加重其
    刑。　　
五、本院以行為人之責任為基礎，審酌被告甲○○、乙○○因與戊○○
    間有嫌隙，竟心生不滿，乃聚集被告丙○○、丁○○等人到場，
    對戊○○等人追逐、鬥毆，已造成公眾或他人之危害、恐懼不
    安，妨害社會安寧秩序，自應分別受有相當程度之刑事非難
    ，惟念其等於本院審理時終知悔悟而均坦承犯行，且已與被
    害人達成和解並履行賠償完畢，兼衡其等犯罪之動機、目的
    、手法，及被告甲○○自陳從事室內設計、月薪新臺幣（下同
    ）3萬元，高職肄業之教育程度，與父母親、阿嬤、弟弟同
    住之家庭生活狀況；被告乙○○自陳從事汽車維修業，月薪3
    萬至4萬元間，高職畢業之教育程度，與父母親、兄弟等同
    住之家庭生活狀況；被告丙○○自陳從事水電工，日薪2千元
    ，但工作日數不固定，高職畢業之教育程度，與父母親、妻
    兒等同住之家庭生活狀況；被告丁○○務農，月收入約2萬元
    ，五專畢業之教育程度，與父母親、妻兒等同住之家庭生活
    狀況，以及檢察官、被告甲○○等人對於刑度所表示之意見等
    一切情狀，分別量處如主文如示之刑，並就被告甲○○、丙○○
    、丁○○均諭知易科罰金之折算標準。　　
六、末考量被告乙○○、丙○○、丁○○前均未曾因故意犯罪受有期徒
    刑以上刑之宣告，有其等之臺灣高等法院被告前案紀錄表附
    卷可佐，其等因一時失慮，致犯如犯罪事實欄所示犯行，然
    其等均於本院審理時坦認犯行，堪認被告乙○○、丙○○、丁○○
    犯後均尚有悔意，且諒其等經此偵查、審判程序，理當知所
    警惕，信無再犯之虞。又本案被告乙○○、丙○○、丁○○、甲○○
    均已與被害人戊○○達成和解並履行連帶賠償金額30萬元完畢
    ，而獲得被害人戊○○之諒解。據上所述，本院認為對被告乙○○、丙○○、丁○○前開所宣告之刑均以暫不執行為適當，爰均
    依刑法第74條第1項第1款之規定，均併予宣告如主文所示之
    緩刑期間，以啟自新。又考量被告乙○○等3人犯罪之動機及
    情節，且為使被告乙○○等3人能從本案中深切記取教訓，避
    免再度犯罪，及建立正確法治觀念，回歸正常生活，並依刑
    法第74條第2項第5款規定，命被告乙○○等3人於緩刑期間內
    均應向檢察官指定之政府機關、政府機構、行政法人、社區
    或其他符合公益目的之機構或團體，提供40小時之義務勞務
    ，復依同條項第8款規定，命被告乙○○等3人均接受法治教育
    1場次，另依刑法第93條第1項第2款規定同時諭知被告乙○○
    等3人於緩刑期間均付保護管束。再者，依刑法第75條之1第
    1項第4款規定，違反上開負擔情節重大，足認原宣告之緩刑
    難收其預期效果，而有執行刑罰之必要者，得撤銷緩刑之宣
    告，併此敘明。
肆、沒收部分：
　　被告乙○○所持用之棍棰及被告丙○○所持用之花盆等物，雖係
    被告乙○○、丙○○為本案犯行所用之物，但並未扣案，且均非
    被告乙○○、丙○○所有之物，業據其等供陳在卷，自無從宣告
    沒收，併此敘明。
伍、應適用之法律（僅引程序法）：
　　刑事訴訟法第273條之1第1項、第299條第1項前段、第310 
    條之2、第454條。
本案經檢察官己○○提起公訴，檢察官魏偕峯到庭執行職務。
中　　華　　民　　國　　110 　年　　9 　　月　　29　　日
                  刑事第四庭    法  官  許佩如
以上正本證明與原本無異。
如不服本判決應於收受判決後 20 日內向本院提出上訴書狀，並
應敘述具體理由；其未敘述上訴理由者，應於上訴期間屆滿後20
 日內向本院補提理由書（均須按他造當事人之人數附繕本）。
「切勿逕送上級法院」。
告訴人或被害人如對於本判決不服者，應具備理由請求檢察官上
訴，其上訴期間之計算係以檢察官收受判決正本之日期為準。
                                書記官　廖千慧
中　　華　　民　　國　　110 　年　　9 　　月　　29　　日
附錄本案論罪科刑法條：
（中華民國刑法第150條）
在公共場所或公眾得出入之場所聚集三人以上，施強暴脅迫者，
在場助勢之人，處1年以下有期徒刑、拘役或10萬元以下罰金；
首謀及下手實施者，處6月以上5年以下有期徒刑。
犯前項之罪，而有下列情形之一者，得加重其刑至二分之一：
一、意圖供行使之用而攜帶兇器或其他危險物品犯之。
二、因而致生公眾或交通往來之危險。
（中華民國刑法第277條）
傷害人之身體或健康者，處五年以下有期徒刑、拘役或五十萬元
以下罰金。
犯前項之罪，因而致人於死者，處無期徒刑或七年以上有期徒刑
；致重傷者，處三年以上十年以下有期徒刑。